【裁判字號】    89,訴,378
【裁判日期】    890823
【裁判案由】    損害賠償
【裁判全文】
臺灣雲林地方法院民事判決  八十九年度訴字第三七八號
    原      告  乙○○  現在雲林看守所執行
                        身分證.
    被      告  甲○○
                        身分證.
右當事人間請求損害賠償事件，本院判決如左：
    主    文
被告應給付原告新台幣貳拾伍萬元，及自民國八十九年八月四日起至清償日止，按週
年利率百分之五計算之利息。
原告其餘之訴駁回。
訴訟費用由被告負擔四分之一，餘由原告負擔。
本判決於原告以新台幣捌萬元供擔保後，得假執行。
原告其餘假執行之聲請駁回。
    事    實
甲、原告方面：
  一、聲明：被告應給付原告新台幣（下同）一百萬元及自起訴狀繕本送達翌日起至
      清償日止，按年息百分之五計算之利息，並願供擔保請准為假執行之宣告。
  二、陳述：被告明知訴外人林芳語係原告之妻，竟自民國八十八年十月間某日起，
      至八十九年三月間某日止，先後在租賃之雲林縣斗六市○○路百利花園廣場大
      樓房間內，與林芳語相姦十餘次，業經臺灣雲林地方法院判決被告連續與有配
      偶之人相姦，處有期徒刑四月明確在案。被告上揭相姦行為，致伊精神受有極
      大之痛苦，現因吸食及轉讓毒品等罪被判毒品七月，前從事幫忙朋友經營攤販
      工作，以換取吃住生活，爰依據侵權行為之法律關係，請求被告賠償原告精神
      慰撫金一百萬元及法定遲延利息。
  三、證據：提出刑事判決一件為證。
乙、被告方面：
  一、聲明：駁回原告之訴。
  二、陳述：查獲當時伊不在現場；伊不同意原告之請求，且經濟亦不佳，每月收入
      約二萬餘元。
    理    由
一、按訴狀送達後，原告不得將原訴變更或追加他訴。但有下列各款情形之一者，不
    在此限：七不甚礙被告之防禦及訴訟之終結者。民事訴訟法第二百五十五條第一
    項第七款定有明文。本件原告將原之訴之聲明「被告應連帶給付原告一百萬元」
    變更為「被告應給付原告一百萬元」，核無甚礙被告之防禦與本件訴訟之終結，
    依首揭規定，自為合法，合先敘明。
二、本件原告起訴主張：被告明知訴外人林芳語係原告之妻，竟自八十八年十月間某
    日起，至八十九年三月間某日止，先後在租賃之雲林縣斗六市○○路百利花園廣
    場大樓房間內，與林芳語相姦十餘次，業經臺灣雲林地方法院判決被告連續與有
    配偶之人相姦，處有期徒刑四月明確在案。被告上揭相姦行為，致伊精神受有極
    大之痛苦，爰依據侵權行為之法律關係，請求被告賠償原告精神慰撫金一百萬元
    及法定遲延利息；被告則以：查獲當時伊不在現場；伊不同意原告之請求，且經
    濟亦不佳，每月收入約二萬餘元云云，資為抗辯。
三、查原告主張之事實，業據其提出刑事判決一份在卷可稽；被告雖以前揭情詞置辯
    ，但查，被告在八十九年三月八日檢察官偵查時陳稱：「伊與林芳語是男女朋友
    ，現同居」等語，核與林芳語於八十九年三月二十一日檢察官偵查時陳述：「伊
    於八十八年十月十日，與甲○○（即被告）在斗六市○○路百利花園廣場大樓同
    居，至查獲時已發生十餘次性關係」等情相符，顯見被告確與林芳語同居，且參
    以林芳語為有配偶之人，其與被告同居一處，自與一般單純男女朋友有別，應認
    林芳語上開在刑事偵查中陳述其與被告發生性關係為真實，此有本院八十九年度
    易字第三五八號刑事判決一份附卷可稽，是被告抗辯查獲當時未在現場，以否認
    其與訴外人林芳語間相姦行為，並非可採。
四、按因故意或過失，不法侵害他人之權利者，負損害賠償責任。故意以背於善良風
    俗之方法，加損害於他人者，亦同。不法侵害他人之身體、健康、名譽、自由、
    信用、隱私、貞操，或不法侵害其他人格法益而情節重大者，被害人雖非財產上
    之損害，亦得請求賠償相當之金額；其名譽被侵害者，並得請求為回復名譽之適
    當處分。民法第一百八十四條第一項、第一百九十五條第一項分別定有明文。復
    按社會一般觀念，如明知為有夫之婦而與之通姦，不得謂非有以違背善良風俗之
    方法，加損害於他人之故意，茍其夫確因此受有財產上或非財產上之損害，依民
    法第一百八十四條第一項後段，自仍得請求賠償；．．．通姦之足以破壞夫妻間
    之共同生活而非法之所許，此從公序良俗之觀點可得斷言，不論所侵害者係何權
    利，對於配偶之他方應構成共同侵權行為。婚姻係以夫妻之共同生活為其目的，
    配偶應互相協力保持其共同生活之圓滿安全及幸福，而夫妻互守誠實，係為確保
    其共同生活之圓滿安全及幸福之必要條件，故應解為配偶因婚姻契約而互負誠實
    之義務，配偶之一方行為不誠實，破壞共同生活之圓滿安全及幸福，即為違反因
    婚姻契約之義務而侵害他方之權利。最高法院四十一年台上字第二七八號、五十
    五年臺上字第二０五三號分別著有判例可資參照。本件原告主張被告與其妻林芳
    語通姦，乃對於原告之侵權行為，使原告受有精神上之痛苦，其請求被告負非財
    產上之損害賠償責任，即無不合。爰審酌原告現因吸食及轉讓毒品等罪在監服刑
    ，人獄前幫忙朋友經營攤販工作，以換取吃住生活，被告與林芳語通姦，於原告
    及林芳語間家庭生活顯有妨害，且造成原告名譽之損害、精神上受有痛苦，被告
    每月收入約二萬餘元，為兩造所自承，及兩造之身分地位、經濟狀況等情，本院
    認原告之請求，於二十五萬元之範圍內，核屬相當，逾此範圍之請求，即屬無據
    。
五、從而，原告本於侵權行為之法律關係，請求被告給付二十五萬元，及自起訴狀繕
    本送達翌日即八十九年八月四日起至清償日止，按週年利率百分之五計算之利息
    ，為有理由，應予准許，逾此金額之請求，為無理由，應予駁回。
六、本件原告陳明願供擔保，聲請宣告假執行，就其勝訴部分，核無不合，爰酌定相
    當之擔保金額准許之，至其敗訴部分，其假執行之聲請，失所附麗，應予駁回。
據上論結，原告之訴為一部有理由，一部無理由，依民事訴訟法第七十九條但書、第
三百九十條第二項，判決如主文。
中      華      民      國    八十九    年      八      月    二十三    日
                                臺灣雲林地方法院民事第一庭
~B法      官  楊曉惠
右為正本係照原本作成
如對本判決上訴，須於判決送達後廿日內向本院提出上訴狀
中      華      民      國    八十九    年      八      月     二十三   日
~B法院書記官  謝俊森


司法院資訊處製作；財團法人民間司法改革基金會備份。
